臺灣宜蘭地方法院刑事判決　　　　　　　 95年度訴字第545號
公　訴　人　臺灣宜蘭地方法院檢察署檢察官
被　　　告　乙○○
　　　　　　　　　　（另案於臺灣宜蘭監獄執行中）
選任辯護人　郭美春律師
上列被告因違反毒品危害防制條例案件，經檢察官提起公訴（95
年度偵字第4223號），本院判決如下：
    主　　文
乙○○販賣第一級毒品，累犯，處有期徒刑拾伍年；扣案之第一
級毒品海洛因貳包（淨重參點參肆公克，空包裝重零點貳肆公克
）沒收銷燬之；販賣第一級毒品所得之新臺幣玖仟元沒收，如全
部或一部不能沒收時，以其財產抵償之。
    事  實
一、乙○○前因犯贓物、毒品案件，經本院分別判處有期徒刑4
    月、1年2月確定，於民國92年10月8日入監執行，並於94年3
    月26日縮刑期滿執行完畢。詎仍不知悔改，明知海洛因係毒
    品危害防制條例所明定之第一級毒品，不得販賣，竟基於反
    覆販賣海洛因之單一犯意決意，自95年10月間某日起至95年
    11月13日止，在其位於宜蘭縣蘇澳鎮○○路26號之住處，以
    每次每小包新臺幣（下同）1,000元之代價販出牟利而販賣
    第一級毒品海洛因予甲○○5次（起訴書誤載為3次），又自
    95年10月間某日起至95年11月14日止，在上址以每次每小包
    1,000元之代價販出牟利而販賣予吳文鐘4次（起訴書誤載為
    至95年11月15日止販賣予吳文鐘3次）。嗣為警於95年11月
    16日中午12時許，在乙○○位於宜蘭縣蘇澳鎮○○路26號之
    住處搜索查獲，並扣得海洛因2包（淨重3.34公克，空包裝
    重0.24公克）及其供施用海洛因之注射針筒2支、分裝空袋2
    大包及吸食器1組。
二、案經宜蘭縣警察局蘇澳分局報請臺灣宜蘭地方法院檢察署檢
    察官偵查起訴。
    理　　由
一、證據能力部分：
    按被告以外之人於審判外之言詞或書面陳述，除法律有規定
    者外，不得作為證據，刑事訴訟法第159條第1項定有明文。
    ，查證人甲○○、吳文鐘於警詢中之陳述，均屬於被告以外
    之人於審判外之陳述，被告並已否認上開陳述之證據能力，
    復無同法第159條之2至159條之5之例外可得為證據之情形，
    則依上開法條規定，證人甲○○、吳文鐘於警詢中之陳述，
    均無證據能力。
二、認定犯罪事實之依據：
    訊據被告乙○○固坦承有於上開時地分別交付第一級毒品海
    洛因予證人甲○○及吳文鐘2、3次並收取500元之事實，惟
    矢口否認有何販賣第一級毒品海洛因之犯行，辯稱：我沒有
    販賣，我只是單純看他們可憐所以轉讓毒品給他們云云。經
    查：
（一）上開事實，業據被告於偵查中坦承不諱，並經證人甲○○
      及吳文鐘於偵查中證述明確，並有海洛因扣案可資參佐，
      而該扣案之海洛因經送法務部調查局鑑定之結果，含第一
      級毒品海洛因之成分，淨重3.34公克（空包裝重0.24公克
      ），純度20.95％，純質淨重0.70公克，此有法務部調查
      局95年12月10日調科壹字第09523045270號鑑定書在卷可
      稽，自堪信為真實。而證人甲○○於95年11月16日偵查中
      證稱：「以前朋友文奇帶我去過，之後我就自己去，後來
      上個月我有帶吳文鐘一起去跟乙○○買毒品，我跟吳文鐘
      一起去過2次，我直接到乙○○位於蘇澳的住處找他，在
      門口叫『姐仔』，乙○○就會出來，我再跟乙○○說我要
      買多少當場給乙○○現金，她就會交付海洛因給我，我跟
      乙○○買5、6次，從95年10月到3天前，每次都買1,000元
      ，她給我一小包」等語（見偵查卷第7頁筆錄），而證人
      吳文鐘於偵查中證述：「是甲○○帶我一起去跟乙○○買
      毒品，我到乙○○位於蘇澳的住處找她，在門口叫『姐仔
      』，她就會出來，我再跟她說要買多少當場給她現金，她
      就會交付海洛因給我，我跟乙○○買4、5次，從10月底到
      前天，每次都買1000元‧‧‧我跟甲○○一起去過2、3次
      」等語（見偵查卷第42頁筆錄），核證人吳文鐘及甲○○
      二人就共同前往購買毒品之方法、數量、次數等情均相一
      致，亦與被告於偵查中自白有販賣海洛因給證人甲○○等
      情一致，自堪採信為真實。至證人甲○○雖於本院審理時
      翻異前詞改稱「被告交付毒品並未收錢，且偵查中所述係
      毒癮發作意識不清」云云，然證人甲○○於本院審理中所
      述與偵查中證述之內容已相矛盾，且經本院當庭勘驗證人
      甲○○於偵查中錄音光碟內容之結果，錄音光碟內容意旨
      與95年11月16日偵查筆錄內容完全相符，問答自然，供述
      平順，此有本院96年2月13日審理筆錄在卷可按，顯無證
      人甲○○於本院審理中所述偵查中有因毒癮發作意識不清
      之情形，可認證人甲○○於偵查中所證述之情節，係意識
      清楚且出於其自由意志之陳述，況偵查中距離案發時間較
      近，較無事後串謀或迴護被告之機會，參以證人甲○○與
      被告並無仇怨嫌隙，自無設詞誣陷被告之動機存在，倘證
      人甲○○並無向被告購買毒品，衡諸常情，其當無於檢察
      官偵訊時捏造不利於被告之證述之必要，是可認證人甲○
      ○於偵查中所證述之情節與事實相符，堪可採信，證人甲
      ○○於本院審理中之證述及被告事後辯稱並未販賣毒品予
      證人甲○○等情，顯係事後迴護及卸責之詞不足採信，被
      告有於上開時、地以每次1,000元之價格販賣第一級毒品
      海洛因予證人甲○○5次，而取得販賣第一級毒品海洛因
      所得財物5,000元之事實堪以認定。
（二）證人吳文鐘於95年11月16日偵查中證稱：「是甲○○帶我
      一起去跟乙○○買毒品，我到乙○○位於蘇澳的住處找她
      ，在門口叫『姐仔』，她就會出來，我再跟她說要買多少
      當場給她現金，她就會交付海洛因給我，我跟乙○○買4
      、5次，從10月底到前天，每次都買1,000元‧‧‧我跟甲
      ○○一起去過2、3次」等語（見偵查卷第42頁筆錄），而
      證人甲○○於偵查中則證述：「上個月我有帶吳文鐘一起
      去跟乙○○買毒品，我跟吳文鐘一起去過2次，我直接到
      乙○○位於蘇澳的住處找他，在門口叫『姐仔』，乙○○
      就會出來，我再跟乙○○說我要買多少當場給乙○○現金
      ，她就會交付海洛因給我，我跟乙○○買5、6次，從95年
      10 月到3天前，每次都買1,000元，她給我一小包」等語
      （見偵查卷第7頁筆錄），核證人吳文鐘與證人甲○○二
      人就共同前往購買毒品之地點、方法、數量及次數等情所
      述均相一致，亦與被告於偵查中自白有販賣海洛因給證人
      吳文鐘等情相符，自堪採信為真實。至證人甲○○雖於本
      院審理時翻異前詞改稱「被告交付毒品並未收錢，且偵查
      中所述係吃藥吃到昏頭，頭腦不是很清楚，精神狀況不是
      很好」云云，然查證人吳文鐘於本院審理中所述與偵查中
      證述之內容已相矛盾而有不同，且經本院當庭勘驗證人吳
      文鐘於偵查中錄音光碟內容之結果，錄音光碟內容意旨與
      95 年11月16日偵查筆錄內容完全相符，問答自然，供述
      平順，此有本院96年2月13日審理筆錄在卷可按，顯與證
      人吳文鐘所述偵查中有吃藥吃到昏頭精神狀況不好之情形
      有違，證人吳文鐘於本院審理中所為之證述，自有瑕疵，
      況偵查中距離案發時間較近，較無事後串謀或迴護被告之
      機會，而證人吳文鐘與被告間並無何仇怨嫌隙，自無設詞
      誣陷被告之必要，綜上，可認證人吳文鐘於偵查中所證述
      之情節與事實相符，堪可採信，證人吳文鐘於本院審理中
      所為之證述，及被告事後辯稱並未販賣毒品予證人吳文鐘
      等情，顯係事後迴護及卸責之詞，均不足採信，被告實有
      於上開時、地以每次1,000元之價格販賣第一級毒品海洛
      因予證人吳文鐘4次，而取得販賣第一級毒品海洛因所得
      財物4,000元之事實，堪以認定。
（三）至被告雖辯稱其係因可憐證人甲○○及吳文鐘始無償轉讓
      海洛因予其等二人云云，然查依證人甲○○前開證述，證
      人甲○○係因朋友文奇之介紹，始向被告購買毒品，而證
      人吳文鐘則係經由證人甲○○之介紹始向被告購買毒品，
      可知被告與證人甲○○及證人吳文鐘間之交情普通，而查
      販賣毒品係政府嚴予查緝之違法行為，並無公定價格，且
　　　出售份量可任意分裝增減，價格亦因毒品純度、買賣數量
　　　、買賣雙方關係資力、毒品來源是否充裕、檢警查緝等因
　　　素而有不同，難有客觀之標準，是販賣利得除經行為人坦
　　　承或價量明確外，實難加以認定，然不論是瓶裝或紙包之
　　　毒品，均可任意分裝或增減其分量，復可依買受人之需求
　　　按原包裝賣出或再分裝為小包出售，則無論以原包裝賣出
　　　或分裝後再行出賣之每包售價，均可因賺取價差而牟得利
　　　益，至為昭然；況海洛因之價格均屬昂貴，取得不易，且
　　　為政府嚴予查緝之犯罪，凡為販賣之不法勾當者，苟無利
　　　可圖，應無甘冒被查緝法辦重刑之危險，平白無端義務為
　　　該買賣之工作，而被告與證人甲○○及吳文鐘間並非親故
　　　至交，已如前述，苟無利得，被告豈會甘冒重刑之風險，
　　　一再供其等取得海洛因之理，參以被告於本院審理時自承
　　　：「我買回來，另外加入0.5倍的葡萄糖，我分給他們的
      都是已經加入葡萄糖的」等語在卷（見本院卷第68頁），
　　　故堪認被告販入海洛因之價格必較販出之價格低廉，或以
      同一價格而減少海洛因之份量，而有從中賺取差額利潤圖
      利之意圖及事實，此應屬合於論理法則，且不違背社會通
      常經驗之理性判斷，是被告販賣海洛因，有營利之意圖，
      應可認定。
（四）綜上所述，本件事證已臻明確，被告空言否認犯行，顯屬
      事後卸責之詞，不足採信，被告意圖營利而販賣第一級毒
      品並因販賣第一級毒品取得財物9,000元之犯行洵堪認定
      ，應予依法論科。
三、論罪科刑之理由：
    查海洛因係毒品危害防制條例第2條第2項第1款所規定之第
    一級毒品，是被告乙○○基於販售營利之意圖而將海洛因售
    予甲○○、吳文鐘之所為，係犯毒品危害防制條例第4條第1
    項之販賣第一級毒品罪。被告販賣第一級毒品海洛因前、後
    ，持有海洛因之低度行為，為販賣海洛因之高度行為所吸收
    ，不另論罪。又按立法者針對特定刑罰規範之構成要件，已
    預設其本身係持續實行之複次行為，具備反覆、延續之行為
    特徵，故將之總括或擬制成一個構成要件之「集合犯」行為
    ，因刑法評價上為構成要件之行為單數，應僅成立一罪，且
    刑事法若干犯罪行為態樣，本質上原具有反覆、延續實行之
    特徵，立法時既予特別歸類，定為犯罪構成要件之行為要素
    ，則行為人基於概括之犯意，在密切接近之一定時、地持續
    實行之複次行為，倘依社會通念，於客觀上認為符合一個反
    覆、延續性之行為觀念者，於刑法評價上，即應僅成立一罪
    。學理上所稱集合犯之職業性、營業性或收集性等具有重複
    特質之犯罪均屬之，例如經營、從事業務、收集、販賣、製
    造、散布等行為概念者是（最高法院95年度台上字第1079號
    判決意旨參照），故有關被告多次販賣毒品之犯罪，本院認
    被告基於反覆實行之犯意，在密切接近之一定時、地，持續
    實行單次或複次之販賣毒品行為，應僅成立集合犯之一罪。
    。查被告前因犯贓物、毒品案件，經本院分別判處有期徒刑
    4 月、1年2月確定，於92年10月8日入監執行，並於94年3月
    26 日縮刑期滿執行完畢，有卷附臺灣高等法院被告全國前
    案紀錄表可按，其受有期徒刑之執行完畢，5年以內故意再
    犯本件有期徒刑以上之罪，為累犯，惟因毒品危害防制條例
    第4條第1項之法定本刑為死刑或無期徒刑，依刑法第64 條
    第1項、第65條第1項之規定，均不得加重。又查被告交易對
    象僅有證人甲○○、吳文鐘二人，販賣次數不多，各次交易
    額為1,000元，交易金額不大，犯罪所得共僅9,000元，且所
    扣得之海洛因毒品數量尚屬輕微，其所為對於他人及國家社
    會侵害之程度尚非屬重大等一切情狀，認被告之犯罪情節與
    毒品危害防制條例第4條第1項死刑或無期徒刑之法定本刑相
    較，縱對之科以最低度法定刑猶嫌過重，依客觀上以一般國
    民生活經驗法則，實屬情輕法重，當足引起一般人之同情，
    是本院認為被告所為，顯有堪資憫恕之處，爰依刑法第59條
    規定酌量減輕其刑。爰審酌被告之素行、智識程度，且為一
    己之私利而販賣第一級毒品海洛因予他人，侵害他人之身心
    健康，助長社會不良風氣，惟其販賣之對象僅二人，所得財
    物僅9,000元，而犯後並飾詞否認之態度等一切情狀，量處
    如主文所示之刑，以示警懲。又扣案之第一級毒品海洛因2
    包（淨重3.34公克、空包裝重0.24公克），為查獲之第一級
    毒品海洛因，應依毒品危害防制條例第18條第1項前段之規
    定，諭知沒收銷燬之。又被告販賣第一級毒品所得財物9,00
    0元，雖未扣案，均應依毒品危害防制條例第19條第1項之規
    定，宣告沒收之，如全部或一部不能沒收時，以其財產抵償
    之。至扣案之注射針筒2支、分裝袋2包及吸食器1個，被告
    供稱係其施用毒品所用之物，否認為其供本件販賣毒品所用
    或預備所用之物，亦無其他積極證據足資認定上開物品係被
    告供本件販賣毒品所用或預備所用之物，又非違禁物，爰不
    為沒收之諭知，附此敘明。
據上論斷，應依刑事訴訟法第299條第1項前段，毒品危害防制條
例第4條第1項、第18條第1項前段、第19條第1項，刑法第11條前
段、第47條第1項、第59條，判決如主文。
本案經檢察官賴慶祥到庭執行職務
中    華    民    國    96    年     2    月    27    日
                  刑事第二庭審判長法  官  黃永勝
                                  法  官  楊坤樵
                                  法  官  鄭貽馨
以上正本證明與原本無異。
如不服本判決應於收受本判決後10日內向本院提出上訴書狀，其
未敘述上訴理由者，並得於提起上訴後10日內向本院補提理由書
狀(均須按他造當事人之人數附繕本)「切勿逕送上級法院」。
                                  書記官  林嘉萍
中　　華　　民　　國　　96　　年　　2 　　月　　27　　日
附錄論罪科刑法條
毒品危害防制條例第4條第1項
製造、運輸、販賣第一級毒品者，處死刑或無期徒刑；處無期徒
刑者，得併科新臺幣1千萬元以下罰金。
